臺灣屏東地方法院刑事判決
111年度訴字第495號
公  訴  人  臺灣屏東地方檢察署檢察官
被      告  李遠昌



指定辯護人  本院公設辯護人謝弘章  
上列被告因違反毒品危害防制條例案件，經檢察官提起公訴（11
1年度偵字第7522號），本院判決如下：
    主  文
李遠昌幫助販賣第二級毒品，處有期徒刑貳年柒月。 
未扣案手機壹支(含0000000000號SIM卡壹張)沒收，於全部或一
部不能沒收或不宜執行沒收時，追徵其價額。
    事  實
一、李遠昌明知甲基安非他命為毒品危害防制條例第2條第2項第
    2款所定之第二級毒品，不得非法販賣，亦不得幫助販賣。
    許歷全於民國110年12月2日下午3時20分許，以其持用之門
    號0000000000號手機撥打李遠昌持用之門號0000000000號手
    機，表明希望購買甲基安非他命之意，惟李遠昌當時並無甲
    基安非他命可供販賣予許歷全。李遠昌於同日下午3時20分
    許至下午3時52分許，前往屏東縣屏東市六塊厝不詳工地與
    孔俊凱碰面，因而知悉孔俊凱有甲基安非他命可供販賣。李
    遠昌竟基於幫助販賣第二級毒品甲基安非他命之犯意，將上
    開許歷全欲購買甲基安非他命之訊息報告孔俊凱(孔俊凱所
    涉販賣第二級毒品罪嫌，業經臺灣屏東地方檢察署檢察官以
    111年度偵字第7335號提起公訴)，以此方式為孔俊凱報告訂
    約機會。李遠昌再於當日下午3時52分許，以其持用之手機
    撥打電話予許歷全，與許歷全通話。當時孔俊凱在李遠昌身
    邊，故由孔俊凱口述毒品交易價格、地點，並由李遠昌覆述
    孔俊凱之意給許歷全聽。孔俊凱、許歷全達成毒品交易價格
    、地點之共識後，孔俊凱即偕同江茂淋前往屏東縣萬丹鄉不
    詳河堤邊道路旁，於當日下午4時26分許，由孔俊凱交付甲
    基安非他命1包予許歷全，許歷全則交付價金新臺幣(下同)4
    ,500元而完成毒品交易。嗣經警對許歷全持用之手機實施通
    訊監察，始悉上情。
二、案經屏東縣政府警察局潮州分局報告臺灣屏東地方檢察署檢
    察官偵查起訴。
    理  由
壹、程序方面：
一、被告以外之人於審判外之陳述，雖不符刑事訴訟法第159條
    之1至第159條之4之規定，而經當事人於審判程序同意作為
    證據，法院審酌該言詞陳述或書面陳述作成時之情況，認為
    適當者，亦得為證據；當事人、代理人或辯護人於法院調查
    證據時，知有同法第159條第1項不得為證據之情形，而未於
    言詞辯論終結前聲明異議者，視為有前項之同意，刑事訴訟
    法第159條之5定有明文。下列所引被告李遠昌以外之人於審
    判外之陳述，檢察官、被告及其辯護人於本院準備程序中均
    表示同意有證據能力(本院卷第74頁至第75頁)，就此等供述
    證據，依刑事訴訟法第159條之5規定，認有證據能力。
二、其餘本件所憑認定被告犯罪事實之各項非供述證據，查無違
    反法定程序取得之情，依同法第158條之4規定反面解釋，均
    有證據能力。
貳、實體部分：
一、認定犯罪事實所憑之證據及理由：
　㈠上揭犯罪事實，業據被告於警詢、偵查、本院審理中坦承不
    諱（警卷第5頁至第10頁，偵卷第39頁至第41頁，本院卷第7
    1頁至第77頁、第109頁至第117頁），核與證人許歷全、江
    茂淋、孔俊凱於警詢、偵查；證人即許歷全女友李幸娟於警
    詢之證述相符(警卷第19頁至第24頁、第33頁至第35頁、第4
    3頁至第47頁、第55頁至第61頁、第71頁至第74頁，本院卷
    第81頁至第91頁)，且有通訊監察譯文1份可憑(警卷第63頁
    至第64頁)。足證被告任意性自白與事實相符。
　㈡觀諸被告持用之手機與證人許歷全持用之手機於110年12月2
    日下午3時52分許之通話內容(警卷第63頁)：「(背景音：45
    ，雙條路)被告：45，雙條路，這樣你有聽到嗎?（背景音：
    一人跑一半也沒關係）被告：一人跑一半也沒關係。」可見
    該次毒品交易之價格、地點，均是證人孔俊凱口述後，由被
    告於電話中覆述給證人許歷全聽，被告僅是單純轉述，並非
    被告自行與證人許歷全磋商、洽定毒品交易價格、地點。且
    由此通訊內容可知，被告主觀上是立於幫助賣方即證人孔俊
    凱販售毒品之立場為本案犯行。另因被告始終自陳沒有從毒
    品交易中獲取好處(警卷第10頁，偵卷第40頁)，卷內亦無證
    據證明被告有因該次毒品交易獲取任何好處或經手價金、毒
    品，故本案應評價為幫助販賣第二級毒品罪。
　㈢綜上，本案事證明確，被告犯行堪以認定，應予依法論罪科
    刑。
二、論罪科刑：
  ㈠核被告所為，是犯刑法第30條第1項、毒品危害防制條例第4
    條第2項幫助販賣第二級毒品罪。
  ㈡檢察官所指被告前案，均尚未執行完畢，不構成累犯：
　　檢察官於起訴書載明「被告前因販賣、施用毒品等案件，分
    別經法院判處有期徒刑確定，於102年7月6日入監執行，107
    年1月11日縮短刑期假釋出監並交付保護管束，109年10月25
    日縮刑期滿執行完畢，其於5年以內故意再犯本件有期徒刑
    以上之罪，為累犯」，先不論檢察官未載明其所指前案案號
    究竟為何，被告於102年7月6日入監執行，107年1月11日縮
    短刑期假釋出監之前案，嗣後經撤銷假釋，被告迄今仍在監
    執行該案，且被告該案假釋時，並無任何一罪已經執行完畢
    ，檢察官主張被告該部分前科構成累犯，顯然有誤。
  ㈢本案有毒品危害防制條例第17條第2項規定之適用：
　　犯第4條至第8條之罪於偵查及歷次審判中均自白者，減輕其
    刑，毒品危害防制條例第17條第2項定有明文。被告於偵查
    及本院審理時均坦承本案犯行，是本案應依毒品危害防制條
    例第17條第2項規定減輕其刑。
  ㈣本案有刑法第30條第2項規定之適用：
　　被告為幫助犯已如前述，依刑法第30條第2項規定，按正犯
    之刑減輕之。
  ㈤本案並無毒品危害防制條例第17條第1項規定之適用：
　　臺灣屏東地方檢察署111年度偵字第7335號案件即檢察官以
    孔俊凱為被告，起訴其販賣第二級毒品予證人許歷全之另案
    查獲經過(在本案李遠昌為被告，孔俊凱為證人；在另案孔
    俊凱為被告，李遠昌為證人，以下均稱李遠昌為被告，孔俊
    凱為證人)，為檢警先對證人許歷全持用之手機實施通訊監
    察，分析通訊監察譯文後(警卷第63頁至第64頁)，警員於11
    1年2月10日訊問證人許歷全(警卷第33頁)，並進而於111年5
    月12日訊問證人孔俊凱(警卷第19頁)，證人孔俊凱並不否認
    其有於案發時間，與證人江茂淋一同前往萬丹河堤邊，惟辯
    稱是證人江茂淋獨自與證人許歷全對話，自己並不知道證人
    許歷全、江茂淋在交易毒品(警卷第22頁)。而警方於111年6
    月2日才訊問被告(警卷第5頁)。故於時序上，警方先行訊問
    證人許歷全，接著訊問證人孔俊凱，最後才訊問被告。且警
    方訊問被告前，證人孔俊凱就其於案發時、地與證人江茂淋
    一同前往毒品交易現場等客觀事實均已不爭執，故難認是因
    被告供述而查獲證人孔俊凱，附此敘明。
  ㈥本案有毒品危害防制條例第17條第2項、刑法第30條第2項2種
    減輕事由，故依刑法第70條規定遞減輕之。
  ㈦量刑：
　　以行為人之責任為基礎，審酌被告前有賭博、違反毒品危害
    防制條例等前科，有其臺灣高等法院被告前案紀錄表可憑，
    素行難謂良好。被告幫助證人孔俊凱販賣毒品1次，助長毒
    品歪風，所為實應非難。惟念被告並未至毒品交易現場，亦
    未經手毒品，復未分受任何利益。兼衡其自陳之智識程度及
    家庭、經濟狀況（因涉及個人隱私故不揭露，詳如本院卷第
    115頁）等一切情狀，量處如主文所示之刑。
三、沒收：
　　犯第4條之罪者，其供犯罪所用之物，不問屬於犯罪行為人
    與否，均沒收之；前2項之沒收，於全部或一部不能沒收或
    不宜執行沒收時，追徵其價額，毒品危害防制條例第19條第
    1項、刑法第38條第4項定有明文。未扣案手機1支(含000000
    0000號SIM卡1張)是供被告犯本案犯行所用之物，業據被告
    陳述明確(本院卷第73頁)，且有通訊監察譯文1份可憑(警卷
    第63頁)，依上揭規定，不問屬於被告與否，宣告沒收，於
    全部或一部不能沒收或不宜執行沒收時，追徵其價額。
據上論斷，應依刑事訴訟法第299條第1項前段，判決如主文。
本案經檢察官蕭惠予提起公訴，檢察官潘國威到庭執行職務。
中　　華　　民　　國　　111 　年　　11　　月　　22　　日
                  刑事第一庭  審判長法  官  王以齊
　　　　　　　　　                  法  官  吳品杰
　　　　　　　　　                  法  官  粘凱庭
以上正本證明與原本無異。
如不服本判決應於收受判決後20日內向本院提出上訴書狀，並應
敘述具體理由；其未敘述上訴理由者，應於上訴期間屆滿後20日
內向本院補提理由書（均須按他造當事人之人數附繕本）「切勿
逕送上級法院」。
中　　華　　民　　國　　111 　年　　11　　月　　22　　日
                                    書記官  李家維
附錄本案論罪科刑法條全文：
毒品危害防制條例第4條
製造、運輸、販賣第一級毒品者，處死刑或無期徒刑；處無期徒
刑者，得併科新臺幣三千萬元以下罰金。
製造、運輸、販賣第二級毒品者，處無期徒刑或十年以上有期徒
刑，得併科新臺幣一千五百萬元以下罰金。
製造、運輸、販賣第三級毒品者，處七年以上有期徒刑，得併科
新臺幣一千萬元以下罰金。
製造、運輸、販賣第四級毒品者，處五年以上十二年以下有期徒
刑，得併科新臺幣五百萬元以下罰金。
製造、運輸、販賣專供製造或施用毒品之器具者，處一年以上七
年以下有期徒刑，得併科新臺幣一百五十萬元以下罰金。
前五項之未遂犯罰之。
中華民國刑法第30條
幫助他人實行犯罪行為者，為幫助犯。雖他人不知幫助之情者，
亦同。
幫助犯之處罰，得按正犯之刑減輕之。